【裁判字號】    99,訴緝,35
【裁判日期】    990730
【裁判案由】    違反毒品危害防制條例
【裁判全文】
臺灣嘉義地方法院刑事判決              99年度訴緝字第35號
公  訴  人  臺灣嘉義地方法院檢察署檢察官
被      告  甲○○
上列被告因違反毒品危害防制條例等案件，經檢察官提起公訴（
99年度毒偵字第16號），因被告於本院準備程序中就被訴事實為
有罪之陳述，經本院合議庭裁定由受命法官獨任以簡式審判程序
審理判決如下：
    主  文
甲○○施用第一級毒品，累犯，處有期徒刑拾壹月，扣案第一級
毒品海洛因玖小包（驗餘淨重合計玖點零玖公克）均沒收銷燬之
，其外包裝袋玖個均沒收；又施用第二級毒品，累犯，處有期徒
刑柒月，扣案第二級毒品安非他命壹小包（驗餘淨重零點陸柒肆
捌公克）沒收銷燬之，其外包裝袋壹個沒收。應執行有期徒刑壹
年參月，扣案第一級毒品海洛因玖小包（驗餘淨重合計玖點零玖
公克）、第二級毒品安非他命壹小包（驗餘淨重零點陸柒肆捌公
克）均沒收銷燬之，其外包裝袋共拾個均沒收。
    犯 罪 事 實
一、甲○○前於民國87年間，因施用毒品案件，經臺灣士林地方
    法院87年度毒聲字第226號裁定應送勒戒處所觀察、勒戒，
    後因有繼續施用毒品傾向，再經同院87年度毒聲字第318號
    裁定令入戒治處所強制戒治，嗣經同院87年度毒聲字第988
    號裁定停止戒治，所餘戒治期間，付保護管束，而於88年7
    月27日保護管束期滿未經撤銷，視為強制戒治期滿而執行完
    畢，並經臺灣士林地方法院檢察署檢察官以88年度戒偵字第
    3號為不起訴處分確定；復於上開強制戒治執行完畢後5年內
    之93年間，再犯施用毒品案件，經臺灣宜蘭地方法院94年度
    訴緝字第7號判決判處有期徒刑8月、4月，應執行有期徒刑
    10 月確定；又因施用毒品案件，經臺灣雲林地方法院94年
    度訴字第838號判決判處有期徒刑10月、4月，應執行有期徒
    刑1 年確定，經入監接續執行後假釋出監，並於96年9月14
    日假釋期滿，未經撤銷假釋，其未執行之刑，以已執行論而
    執行完畢。仍不知悔改，復分別基於施用第一級毒品、第二
    級毒品之犯意，於98年12月29日凌晨2時10分許，在嘉義市
    ○○路地下道上方之鐵路旁，以將第一級毒品海洛因摻水置
    於針筒注射身體之方式，施用海洛因1次；再以將第二級毒
    品甲基安非他命放入玻璃球內用火燒烤後吸食其煙氣之方式
    ，施用甲基安非他命1次。嗣於98年12月29日下午2時10分許
    ，在嘉義市○○路與安樂街之交岔路口，經警據報前往處理
    其與他人發生車禍事件時，自其身上所背之黑色背包內及其
    駕駛之自小客車內扣得其所有之海洛因9小包（驗前淨重合
    計9.15公克，驗餘淨重合計9.09公克）、甲基安非他命1小
    包（驗前淨重0.6755公克，驗餘淨重0.6748公克），並得其
    同意採集尿液送驗結果，確呈海洛因進入人體後經代謝作用
    所分解生成之嗎啡陽性反應及甲基安非他命陽性反應，因而
    查得上情。
二、案經嘉義市政府警察局第二分局報告臺灣嘉義地方法院檢察
    署檢察官偵查起訴。
    理  由
一、本件被告甲○○所犯係死刑、無期徒刑、最輕本刑為3年以
    上有期徒刑以外之罪，亦非高等法院管轄第一審案件，且被
    告於本院準備程序中，已就被訴事實為有罪之陳述，經告知
    簡式審判程序之旨後，被告及檢察官對於本件改依簡式審判
    程序審理均表示同意，本院合議庭爰依刑事訴訟法第273條
    之1第1項規定，裁定本件由受命法官獨任以簡式審判程序加
    以審理，是本件依刑事訴訟法第273條之2規定，不受同法第
    159條第1項、第161條之2、第161條之3、第163條之1及第16
    4條至第170條有關證據提示、交互詰問及傳聞證據等相關規
    定之限制，合先敘明。
二、上開犯罪事實，業據被告坦承不諱（見本院訴緝卷第50頁至
    第51頁），且其本件為警採集送驗之尿液，經以酵素免疫法
    （EIA）初步篩檢及氣相層析質譜法（GC／MS）確認鑑定，
    檢驗結果確呈海洛因進入人體後經代謝作用所分解生成之嗎
    啡陽性反應及甲基安非他命陽性反應，有臺灣檢驗科技股份
    有限公司99年1月12日濫用藥物尿液檢驗報告及代號與真實
    姓名對照表各1紙在卷可資佐證（見偵卷第23頁，警卷第20
    頁）。又扣案之粉碎塊狀物9小包（驗前淨重合計9.15公克
    ），經鑑驗結果確均含有海洛因成分（驗餘淨重合計9.09公
    克），扣案之透明結晶1小包（驗前淨重0.6755公克），經
    鑑驗結果確含有甲基安非他命成分（驗餘淨重0.6748公克）
    ，亦分別有法務部調查局99年1月22日調科壹字第099230018
    30號鑑定書、行政院衛生署草屯療養院99年1月18日草療鑑
    字第0990100068號鑑定書各1紙在卷足稽（見偵卷第21頁，
    本院訴字卷第17頁）。足認被告上開任意性自白與事實相符
    ，堪予採信。
三、按施用第一、二級毒品為犯罪行為，毒品危害防制條例第10
    條定有處罰明文。故施用第一、二級毒品者，依前揭規定本
    應科以刑罰。惟基於刑事政策，對合於一定條件之施用者，
    則依同條例第20條、第23條之規定，施以觀察、勒戒及強制
    戒治之保安處分。又毒品危害防制條例於92年7月9日修正公
    布，自93年1月9日施行，其中第20條、第23條將施用毒品之
    刑事處遇程序，區分為「初犯」及「5年內再犯」、「5年後
    再犯」。依其立法理由之說明：「初犯」，經觀察、勒戒或
    強制戒治後，應為不起訴處分或不付審理之裁定；經觀察、
    勒戒或強制戒治執行完畢釋放後，「5年內再犯」者，因其
    再犯率甚高，原實施之觀察、勒戒及強制戒治既已無法收其
    實效，爰依法追訴或裁定交付審理。至於經觀察、勒戒或強
    制戒治執行完畢釋放後，「5年後再犯」者，前所實施之觀
    察、勒戒或強制戒治已足以遮斷其施用毒品之毒癮，為期自
    新及協助其斷除毒癮，仍適用「初犯」規定，先經觀察、勒
    戒或強制戒治之程序。從而依修正後之規定，僅限於「初犯
    」及「5年後再犯」2種情形，始應先經觀察、勒戒或強制戒
    治程序。倘被告於5年內已再犯，經依法追訴處罰，縱其第3
    次（或第3次以上）再度施用毒品之時間，在初犯經觀察、
    勒戒或強制戒治執行完畢釋放5年以後，已不合於「5年後再
    犯」之規定，且因已於「5年內再犯」，顯見其再犯率甚高
    ，原實施觀察、勒戒或強制戒治，已無法收其實效，即應依
    該條例第10條處罰。至於第3次（或第3次以上）施用毒品之
    時間，是否宜有期間限制？以多久為適宜？則分屬刑事政策
    、專門醫學之範圍，非審判機關所能決定，有待循立法途徑
    解決。
四、本件被告前於87年間，因施用毒品案件，經臺灣士林地方法
    院87年度毒聲字第226號裁定應送勒戒處所觀察、勒戒，後
    因有繼續施用毒品傾向，再經同院87年度毒聲字第318號裁
    定令入戒治處所強制戒治，嗣經同院87年度毒聲字第988號
    裁定停止戒治，所餘戒治期間，付保護管束，而於88年7月
    27日保護管束期滿未經撤銷，視為強制戒治期滿而執行完畢
    ，並經臺灣士林地方法院檢察署檢察官以88年度戒偵字第3
    號為不起訴處分確定；復於上開強制戒治執行完畢後5年內
    之93年間，再犯施用毒品案件，經臺灣宜蘭地方法院94年度
    訴緝字第7號判決判處有期徒刑8月、4月，應執行有期徒刑
    10 月確定；又因施用毒品案件，經臺灣雲林地方法院94年
    度訴字第838號判決判處有期徒刑10月、4月，應執行有期徒
    刑1 年確定，經入監接續執行後假釋出監，並於96年9月14
    日假釋期滿，未經撤銷假釋，其未執行之刑，以已執行論而
    執行完畢等情，有臺灣高等法院被告前案紀錄表1份在卷可
    稽（見本院訴緝卷第17頁至第27頁）。是被告曾於經觀察、
    勒戒及強制戒治執行完畢釋放後5年內再犯，而經依法追訴
    處罰，揆諸上揭說明，本件自無再經觀察、勒戒及強制戒治
    之必要，檢察官逕行起訴，即無不合。本件事證明確，被告
    犯行堪以認定。
五、查海洛因、甲基安非他命分別為毒品危害防制條例第2條第2
    項第1款、第2款所定之第一級、第二級毒品，故核被告所為
    ，分別係犯毒品危害防制條例第10條第1項之施用第一級毒
    品罪及同條第2項之施用第二級毒品罪。被告持有海洛因、
    甲基安非他命以施用，其持有之低度行為，應為各該施用之
    高度行為所吸收，均不另論罪。其所犯上開數罪，犯意各別
    ，觸犯構成要件不同之罪名，應予分別論處，併合處罰。其
    曾因犯施用毒品案件，經臺灣宜蘭地方法院94年度訴緝字第
    7號判決判處有期徒刑8月、4月，應執行有期徒刑10月確定
    ；又因施用毒品案件，經臺灣雲林地方法院94年度訴字第83
    8號判決判處有期徒刑10月、4月，應執行有期徒刑1年確定
    ，經入監接續執行後假釋出監，並於96年9月14日假釋期滿
    ，未經撤銷假釋，其未執行之刑，以已執行論而執行完畢等
    情，已如前述，其於受徒刑之執行完畢後，5年以內故意再
    犯本件有期徒刑以上之罪，均為累犯，應依刑法第47條第1
    項規定各加重其刑。爰審酌被告曾因施用毒品經裁定觀察、
    勒戒、強制戒治及判處徒刑執行完畢，猶未知警惕而再犯本
    案，足見其未徹底戒除施用毒品之惡習，惟念及施用毒品本
    質上係戕害自身健康之行為，尚未嚴重破壞社會秩序或侵害
    他人權益，且被告坦承犯行、犯後態度尚可暨其犯罪之動機
    、目的、手段、國中肄業之教育程度、未婚、平時與母親同
    住、因疾患無法工作、經濟狀況不好等一切情狀，分別量處
    如主文所示之刑，並定其應執行之刑。
六、扣案之海洛因9小包（驗前淨重合計9.15公克，驗餘淨重合
    計9.09公克）、甲基安非他命1小包（驗前淨重0.6755公克
    ，驗餘淨重0.6748公克），不問屬於犯人與否，均應依毒品
    危害防制條例第18條第1項前段規定宣告沒收銷燬之。另扣
    案上開毒品之外包裝袋共10個，具防止內容物裸露、逸出及
    潮濕功能，均係被告所有供施用海洛因、甲基安非他命使用
    之物，業據被告供陳在卷，均應依刑法第38條第1項第2款規
    定宣告沒收。至因鑑驗使用而耗失之海洛因、甲基安非他命
    既已滅失，自無庸宣告沒收銷燬，併此敘明。
據上論斷，應依刑事訴訟法第273條之1第1項、第299條第1項前
段，毒品危害防制條例第10條第1項、第2項、第18條第1項前段
，刑法第11條、第47條第1項、第38條第1項第2款、第51條第5款
，判決如主文。
本案經檢察官陳美君到庭執行職務。
中    華    民    國    99    年    7     月    30    日
                  刑事第四庭    法  官  吳育霖
以上正本證明與原本無異。
如不服本判決應於收受判決後10日內向本院提出上訴書狀，並應
敘述具體理由；其未敘述上訴理由者，應於上訴期間屆滿後20日
內向本院補提理由書（均須按他造當事人之人數附繕本）「切勿
逕送上級法院」。告訴人或被害人如對於本判決不服者，應具備
理由請求檢察官上訴，其上訴期間之計算係以檢察官收受判決正
本之日期為準。
中    華    民    國    99    年    7     月    30    日
                                書記官  陳俊男
附錄本案論罪科刑法條：
毒品危害防制條例第10條
施用第一級毒品者，處6月以上5年以下有期徒刑。
施用第二級毒品者，處3年以下有期徒刑。

司法院資訊處製作；財團法人民間司法改革基金會備份。
